【裁判字號】    99,上易,250
【裁判日期】    990531
【裁判案由】    詐欺
【裁判全文】
臺灣高等法院臺南分院刑事判決         99年度上易字第250號
上  訴  人
即  被  告  甲○○
上列上訴人因詐欺案件，不服臺灣臺南地方法院98年度易字第11
82號中華民國99年1月29日第一審判決（起訴案號：臺灣台南地
方法院檢察署98年度偵字第8380、9259號），提起上訴，本院判
決如下：
    主  文
上訴駁回。
    理  由
一、按刑事訴訟法第361條、第367條規定，不服地 方法院之第
    一審判決而提起上訴者，應提出上訴書狀，並敘述具體理由
    ，為上訴必備之程式；其所提出之書狀未敘述上訴理由，或
    僅曾以言詞陳述上訴理由者，均應於上訴期間屆滿後20日內
    補提理由書於第一審法院。第一審法院經形式審查，認逾期
    未補提上訴理由者，應定期間先命補正；逾期未補正者，為
    上訴不合法律上之程式，應以裁定駁回。倘已提出上訴理由
    ，但所提非屬具體理由者，則由第二審法院以上訴不合法律
    上之程式，判決駁回。而所謂具體理由，必係依據卷內既有
    訴訟資料或提出新事證，指摘或表明第一審判決有何採證認
    事、用法或量刑等足以影響判決本旨之不當或違法，而構成
    應予撤銷之具體事由，始克當之（例如：依憑證據法則具體
    指出所採證據何以不具證據能力，或依憑卷證資料，明確指
    出所為證據證明力之判斷如何違背經驗、論理法則）；倘僅
    泛言原判決認定事實錯誤、違背法令、量刑失之過重或輕縱
    ，而未依上揭意旨指出具體事由，或形式上雖已指出具體事
    由，然該事由縱使屬實，亦不足以認為原判決有何不當或違
    法者（例如：對不具有調查必要性之證據，法院未依聲請調
    查亦未說明理由，或援用證據不當，但除去該證據仍應為同
    一事實之認定），俾與第二審上訴制度在請求第二審法院撤
    銷、變更第一審不當或違法之判決，以實現個案救濟之立法
    目的相契合，並節制濫行上訴（最高法院97年度台上字第
    892 號判決參照）。
二、本件上訴意旨略以：上訴人即被告將密碼貼在提款卡後面，
    係因伊無法完全記憶密碼，甚至多次將密碼弄錯，所以才會
    將密碼貼於後面。再者，伊有一份穩定的工作，所以沒必要
    將帳戶賣予詐騙集團，而其之所以會將提款卡及帳簿置於機
    車置物箱內，是因為伊剛去郵局與台灣銀行領回提款卡，所
    以先放置於機車置物箱內，便去崇孝塔打掃，因機車放置位
    子離打掃的地點有建物遮蔽，而無法專心看顧機車。最後，
    伊共有三張銀行提款卡遺失，何以原審法官不能審酌未被盜
    用的台灣銀行的提款卡呢？如果伊有將該三張提款卡交付予
    詐騙集團成員，該成員何以不使用台灣銀行的提款卡作為詐
    騙之用呢？因該成員都已使用其中兩張提款卡，又何妨多使
    用剩餘之一張提款卡呢？綜上所述，伊係被害人，原想以該
    開戶資料做為網拍之用，而非提供予詐騙集團之用云云。
三、惟查，原判決理由欄一、(二)中已敘明被告雖以遺失等情置辯
    ，然查，被告上開南門路郵局帳戶提款卡係於98年3月30日
    申請遺失補發，並於98年4月2日核發，此有金融卡申請書及
    交易明細表各1份附卷可佐，惟被告之上開南門路郵局帳戶
    自97年5月1日起至98年3月29日止除利息入帳外並無交易紀
    錄，卻甫於98年4月2日核發晶片卡後，旋於8日後之98年4月
    10日即為詐欺集團用以提領犯罪所得，其提款卡補發及遭利
    用之時間極為緊密，被告上開所辯，尚非無疑。況被告於偵
    查中辯稱：伊於98年3月30日申請郵局提款卡係為了薪資轉
    帳，當時只做了1至2天，擔任家庭代工，拿回家裡作等語（
    見98年度核交字第17頁），於原審審理時則陳稱：申請核發
    郵局帳戶提款卡之原因，係因為喜歡收藏，因為伊沒有晶片
    卡，才去申請補發（原審卷第53頁），其前後所述不一，且
    有違常情，已難採信。又被告自承伊於98年4月3日在機車置
    物箱中未見上開帳戶存摺、提款卡以及身分証，以為伊已經
    收起來，就沒有積極尋找，但被告復自承嗣後於同年4月5日
    在崇孝塔掃地時，在草叢中撿回伊身分證等情（原審卷第54
    頁），衡諸常情，被告此時應已確定證件及帳戶資料係遺失
    ，理應積極尋找，被告卻仍不為所動，不但未積極尋找，亦
    未辦理掛失止付，則被告所辯遺失帳戶等情，實難採信等語
    。足見原審法院已詳述其所憑證據、認定理由之依據，從形
    式上觀察，原判決並無認定事實錯誤、或違背法令之情形可
    言。被告於上訴理由狀所辯既與經驗法則有違，難資憑信，
    徵諸上開說明，其辯稱係遺失、因容易忘記密碼，而將該密
    碼置於提款卡後面云云，不僅未提出有利之證據方法供本院
    審酌，實難資為被告有利之認定。
四、綜上，足見原審法院已詳述其所憑證據、認定理由之依據，
    從形式上觀察，原判決並無認定事實錯誤、或違背法令之情
    形可言。被告提起上訴，否認犯罪，惟其所辯各節，均已據
    原判決理由敘明綦詳，是被告既未依據卷內訴訟資料或提出
    新事證，具體指摘或表明第一審判決有何採證不當或違法之
    情，而以上開理由泛稱原審認事用法有誤，揆諸首揭說明，
    其上訴理由均非具體指摘原判決關於認定事實、適用法律及
    其量刑，有何違法或不當之處，自難謂係具體理由。是上訴
    人之上訴顯不合法律上之程式，爰依刑事訴訟法第367條前
    段之規定，駁回其上訴，並不經言詞辯論為之。
五、據上論斷，應依刑事訴訟法第367條前段、第372條，判決如
    主文。
中    華    民    國    99    年    5     月    31    日
                  刑事第四庭    審判長法  官  吳志誠
                                      法  官  彭喜有
                                      法  官  羅心芳
以上正本證明與原本無異。
不得上訴。
                                      書記官  蔡振豐
中    華    民    國    99    年    5     月    31    日

司法院資訊處製作；財團法人民間司法改革基金會備份。
